【裁判字號】    89,訴緝,53
【裁判日期】    890607
【裁判案由】    麻藥管理條例
【裁判全文】
臺灣板橋地方法院刑事判決                          八十九年度訴緝字第五三號
    公  訴  人  臺灣板橋地方法院檢察署檢察官
    被      告  乙○○
    選任辯護人  巨克安
右列被告因違反麻醉藥品管理條例案件，經檢察官提起公訴（八十八年度偵字第五號
），本院判決如左：
    主  文
乙○○連續明知為禁藥而轉讓，處有期徒刑壹年。
被訴非法販賣化學合成麻醉藥品部分，無罪。
    事  實
一、乙○○前於民國（下同）八十一年九月十日因違反槍砲彈藥刀械管制條例及麻醉
    藥品管理條例等案件，經臺灣桃園地方法院分別判處有期徒刑六月又五月及五月
    ，定應執行有期徒刑一年二月，並經臺灣高等法院於八十二年四月二十七日駁回
    上訴而確定。又於八十二年三月十九日因違反槍砲彈藥刀械管制條例案件，經臺
    灣桃園地方法院判處有期徒刑四月確定，上揭二確定之罪刑，復經臺灣高等法院
    更定其刑而定應執行有期徒刑一年六月確定。乙○○於八十二年十月二十六日仍
    因違反同一條例案件，經臺灣桃園地方法院判處有期徒刑四月，於同年十二月三
    日判決確定，再於八十三年二月二十八日因違反麻醉藥品管理條例案件，經臺灣
    桃園地方法院分別判處有期徒刑五年二月及六月，定應執行有期徒刑五年六月，
    於八十三年十一月七日判決確定。乙○○上揭確定應執行之有期徒刑一年六月、
    四月及五年六月，經接續執行，縮刑期滿日期為九十年一月二十六日，並於八十
    五年七月二十三日因縮短刑期假釋出監（均未構成累犯）。詎其於假釋期間仍不
    知悔悟，明知化學合成麻醉藥品甲基安非他命（以下稱安非他命）業經行政院衛
    生署於六十九年十二月八日公告禁止輸入、製造、販賣，而屬於藥事法第二十二
    條第一款所規定之禁藥，嗣經同署於七十九年十月九日公告列為麻醉藥品管理，
    不得非法持有及轉讓，竟基於轉讓安非他命之概括犯意，自八十六年三月間之某
    日起至八十六年五月中旬之某日止，連續在其位於臺北縣鶯歌鎮○○路三六一巷
    四八弄一號一樓居處，及林俊鋒位於同縣鎮○○○街一三八號二樓之住處，無償
    轉讓安非他命予丙○○及林俊鋒施用二、三次。嗣於八十六年五月十七日凌晨一
    時三十分許，經警循線在臺北縣鶯歌鎮○○○街一三八號前查獲乙○○（所涉犯
    施用安非他命部分，業經臺灣高等法院以八十七年度上訴字第七四三號判決免刑
    確定在案），始偵悉上情。
二、案經內政部警政署刑事警察局移送臺灣臺北地方法院檢察署呈請臺灣高等法院檢
    察署檢察長令轉臺灣板橋地方法院檢察署檢察官偵查起訴。
    理  由
甲、有罪部分：
  一、右開事實，迭據被告乙○○於檢察官偵訊及本院審理時坦承不諱，核與證人林
      俊鋒於警訊時，及證人丙○○於檢察官偵訊及本院調查時指證被告無償提供安
      非他命之時間與地點相互吻合（見八十八年度偵字第五號偵查卷第三八頁正面
      、本院八十九年五月十日訊問筆錄），足認被告前揭自白與事實相符而堪予採
      信。故本件事證明確，被告犯行堪以認定，應予依法論科。
  二、查安非他命類 (Amphe tamine-like)藥品，前經行政院衛生署於六十九年十二
      月八日衛署藥字第三０一一二四號公告禁止輸入、製造、販賣，而屬於藥事法
      第二十二條第一款所規定之禁藥，嗣經同署於七十九年十月九日以衛署藥字第
      九０四一四二號公告列入麻醉藥品管理條例第二條第四款所定化學合成麻醉藥
      品管理，惟仍不失其為禁藥之性質，不得非法持有及轉讓。又查被告乙○○行
      為後，肅清煙毒條例名稱業於八十七年五月二十日修正為毒品危害防制條例，
      並於同日修正公布全文，同年月二十二日起生效施行。於該條例中將毒品依其
      成癮性、濫用性及對社會危害性分為三級，而安非他命則明定列為第二級毒品
      ，轉讓第二級毒品者，同條例第八條第二項訂有處罰之明文，經與被告行為時
      之藥事法第八十三條第一項之轉讓禁藥罪之規定，綜合法定刑之輕重而為比較
      後，應認藥事法規定之法定刑較輕，而為有利於被告之規定，本件自應依刑法
      第二條第一項但書之規定，適用有利於被告之藥事法規定而為處罰。故被告乙○○無償轉讓安非他命予丙○○及林俊鋒，核其所為係犯藥事法第八十三條第
      一項之轉讓禁藥罪，公訴人認被告係犯麻醉藥品管理條例第十三條之一第二項
      第四款、刑法第三十條第一項之幫助吸用化學合成麻醉藥品罪嫌，其起訴法條
      應有未洽，惟其基本社會事實相同，本院自得予以變更，附此敘明。被告持有
      安非他命之低度行為，應為轉讓之高度行為所吸收，故不另論罪，又其先後多
      次非法轉讓安非他命犯行，時間緊接，方法相同，復觸犯構成犯罪要件相同之
      罪名，顯係基於概括之犯意而為，應依刑法第五十六條連續犯之規定，論以一
      罪並加重其刑。爰審酌被告乙○○有如事實欄所載之犯罪科刑執行情形，其素
      行已屬不佳，及其犯罪之動機、手段、轉讓之次數、所生危害及事後尚能坦承
      犯行之態度等一切情狀，量處如主文第一項所示之刑，以資懲儆。
乙、無罪部分：
  一、公訴意旨略以：被告乙○○基於概括之犯意，先於八十六年五月初之某日，以
      新臺幣（下同）三萬元之代價，販賣三七˙五公克安非他命予甲○○，並由丙○○（檢察官另案偵處）負責將安非他命交給甲○○及收取三萬元交予乙○○
      。嗣於八十六年五月十六日晚間九時三十分許，甲○○經警在其桃園縣桃園市
      ○○街一四八之五號五樓住處查獲後，依警授意向丙○○佯稱欲購買一萬元之
      安非他命，丙○○遂向乙○○取得十七˙八公克之安非他命，並於送至甲○○
      上址住處時，遭埋伏之警員當場查獲，並扣得安非他命淨重十七˙七三公克（
      驗餘淨重十七˙六七公克）及電子秤一個等物。嗣於八十六年五月十七日凌晨
      一時三十分許，經警據丙○○之供述，在臺北縣鶯歌鎮○○○街一三八號前查
      獲乙○○，乙○○乃偕同警員至其住處起出安非他命共淨重一三一˙四四公克
      （驗餘共淨重一三一˙一四公克）及分裝夾鏈袋一百八十七只等物，因認被告
      涉犯麻醉藥品管理條例第十三條之一第二項第一款之非法販賣安非他命罪嫌等
      語。
  二、按犯罪事實應依証據認定之，無証據不得推定其犯罪事實，刑事訴訟法第一百
      五十四條定有明文。復按認定不利於被告之事實，須依積極證據，茍積極之證
      據不足為不利於被告事實之認定時，即應為有利於被告之認定，更不必有何有
      利之證據。又共同被告不利於己之陳述，固得採為其他共同被告犯罪之證據，
      惟此項不利之陳述，須無瑕疵可指，而就其他方面調查又與事實相符，始得採
      為其他共同被告犯罪事實之認定，最高法院分別著有三十年上字第八一六號及
      四十六年臺上字第四一九號判例甚明。本件公訴人認被告乙○○涉有右開販賣
      安非他命犯行，無非係證人丙○○於警訊中供述甚詳，認與證人甲○○所供述
      之情節相符，並以扣案之安非他命及分裝夾鏈袋資為論據。惟訊據被告乙○○
      堅決否認有前開被訴之販賣安非他命犯行，辯稱：伊沒有與甲○○接觸過，也
      沒有透過丙○○販賣安非他命，扣案之安非他命是伊自己吸食用，伊沒有用這
      些提供給林俊鋒與丙○○用過等語。經查：
    (一)本件證人丙○○於警訊時固供稱：安非他命半兩（淨重十七˙七三公克）及電
      子秤是伊要拿去交給甲○○，當場被警查扣之物，伊去拿乙○○半兩之安非他
      命給甲○○，雙方言明一萬元，伊是充當交通交易，然後由乙○○交給伊一千
      元之不法利益，伊負責拿二次安非他命給甲○○，再負責收錢云云。嗣於檢察
      官初訊時即翻異前供，改稱：伊看到他（被告）那邊常有人出入，所以伊認為
      他那邊有在賣，伊要向他買，他沒有賣給伊云云。嗣於八十八年四月六日檢察
      官偵訊時仍供陳：（提示警訊筆錄有何意見？）伊說東西是甲○○及伊的，伊
      帶警察去查獲乙○○，說抓到他當場放伊走，但後來抓到乙○○時，警察並沒
      有放伊走，（安非他命何來？）是甲○○放伊那裡的，伊有向乙○○要來吸，
      不是買的，剛開始有給伊，後來就不給了等語（見八十八年度偵字第五號偵查
      卷第三七頁背面）。證人丙○○再於本院調查時具結證稱：（八十六年五月初
      ）伊是向他（被告）竊取而來的，因甲○○向伊要安非他命，伊知道乙○○處
      有，伊向他要，他不給，伊只好偷，他事先不知道，伊交給甲○○並未拿錢，
      （八十六年五月十六日）是甲○○向伊要一、二萬元之安非他命，伊沒有，但
      想到乙○○有，就去向乙○○偷拿，其事先亦不知情，警訊所言是為了要減輕
      刑責，並無向乙○○買過，伊沒有告訴甲○○安非他命是從乙○○處拿來的等
      語（見八十九年五月十日訊問筆錄），是以證人丙○○雖曾於警訊中供稱交付
      安非他命予甲○○二次，惟除於八十六年五月十六日該次遭警查獲外，就另一
      次代被告交付安非他命之時間、數量及收取價金之數額，均未見有明確之指述
      ，復與其於檢察官偵訊中供陳未向被告購買安非他命，及於本院調查時證述所
      交付之安非他命均係竊自被告等情，互核顯非一致，且有出入，本件復未一併
      扣得證人丙○○代被告交付安非他命時可得之一千元利益，故證人丙○○前揭
      於警訊中之供述，已難謂毫無瑕疵可言。
    (二)又查證人甲○○於八十六年五月十七日警訊時供陳：安非他命是伊向綽號「阿
      釧」（即證人丙○○）購買，總共只買一次，約一星期前某日晚上八時許，約
      定價錢每兩（三七˙五公克）三萬元，由他送貨到伊現居地交給伊，總共購買
      一兩云云，故證人甲○○所指述於八十六年五月十七日之前約一星期之某日向
      證人丙○○購買安非他命，與公訴意旨所指訴之同年五月初某日，是否相符，
      已非無疑，且證人甲○○與丙○○二人於警訊時供述購買安非他命之次數，尚
      有不一，則公訴意旨謂渠等供述之情節互核相符等語，應有誤會。證人甲○○
      嗣於本院調查時結證證稱：伊沒有向乙○○及丙○○買過安非他命，伊有與丙○○一起用過安非他命，伊不知丙○○之安非他命從何而來等語（見八十九年
      四月十九日訊問筆錄），從而證人甲○○於警訊及本院調查時之供述相互齟齬
      ，再者證人甲○○始終供承不知丙○○之安非他命係來自被告，核與證人丙○○前揭於本院調查時證述之情節相符，自不得以證人甲○○於警訊中之指述，
      逕行資為認定被告乙○○確有本件販賣安非他命犯行之基礎。
    (三)再查本件扣案之安非他命經送內政部警政署刑事警察局鑑驗結果，確係安非他
      命，共淨重一三一˙四四公克（驗餘共淨重一三一˙一四公克），固有該局八
      十六年六月十二日刑鑑字第三四０九七號鑑驗通知書影本乙份附卷可稽。上開
      查扣之安非他命數量，與一般吸用安非他命而持有者相較，固屬鉅量，惟被告
      於為警查獲時採取之尿液檢體，亦經檢出安非他命陽性反應，有同局八十六年
      五月二十二日刑鑑字第三四０九六號鑑驗通知書影本乙紙在卷可參，足徵被告
      亦係施用安非他命之人，其購買足供長期所需之安非他命備用，事理上並非絕
      無可能，況持有安非他命之目的，非僅出於一端，或販賣、或運輸、或吸用、
      或單純持有，皆有可能，尚難徒憑被告持有鉅量安非他命，遽謂其必係意圖販
      賣。且本件證人丙○○及甲○○二人，於警訊、檢察官偵訊及本院調查時之供
      述，已有前揭互核不一之諸多瑕疵，復查無任何證據足資證明被告購入上開安
      非他命後有販賣予他人之意圖，自難據此逕認被告確有公訴意旨指訴之販賣安
      非他命犯行。
    (四)綜右所述，證人丙○○對其安非他命之來源，於警訊、偵查及本件調查時證述
      前後分歧而非一致，且核與證人甲○○於警訊及本院調查時證陳之情節尚難相
      符，又扣案之安非他命亦不足為認定被告販賣安非他命事實之基礎，被告堅詞
      否認有販賣安非他命之犯行，尚非全屬無據而堪以採信。此外，復查無其他積
      極證據足資證明被告有何被訴之販賣安非他命犯行，揆諸首揭法條及判例意旨
      ，此部分不能證明被告犯罪，自應由本院為無罪之諭知。至於扣案之上開安非
      他命，雖係違禁物，惟被告乙○○並未用以供給林俊鋒與丙○○施用乙節，業
      據被告於本院審理時供明在卷（見八十九年五月二十四日審判筆錄），尚難認
      與扣案之一百八十七只分裝夾鏈袋均係供被告為轉讓禁藥犯行部分時所用之物
      ，且被告被訴販賣安非他命之罪嫌部分，亦經本院為無罪之諭知，故本院依法
      均不得併予宣告沒收，從而公訴人沒收之聲請，於法自有未洽，應由公訴人另
      案處理，附此敘明。
據上論斷，應依刑事訴訟法第二百九十九條第一項前段、第三百零一條第一項前段、
第三百條，藥事法第八十三條第一項，刑法第十一條前段、第二條第一項但書、第五
十六條，判決如主文。
本案經檢察官李海龍到庭執行職務
中      華      民      國      八十九      年      六      月    七    日
                                臺灣板橋地方法院刑事第三庭
                                      法  官    陳志揚
右正本證明與原本無異。
如不服本判決，應於判決送達後十日內向本院提出上訴狀 (應附繕本) ，上訴於
臺灣高等法院。
                                      書記官    陳慶樹
中      華      民      國      八十九      年    六    月  十四    日
附錄本案論罪科刑法條全文：
藥事法第八十三條
  明知為禁藥或偽藥，而販賣、供應、調劑、運送、寄藏、牙保、轉讓或意圖販賣而
  陳列者，處五年以下有期徒刑，得併科新臺幣十萬元以下罰金。
  犯前項之罪，因而致人於死者，處七年以上有期徒刑，致重傷者，處一年以上七年
  以下有期徒刑。
  因過失犯第一項之罪者，處一年以下有期徒刑、拘役或新臺幣十萬元以下罰金。
  第一項之未遂犯罰之。


司法院資訊處製作；財團法人民間司法改革基金會備份。
